臺灣高雄地方法院行政訴訟判決
110年度交字第273號
原      告  王麗英  

訴訟代理人  曾順發  
被      告  高雄市政府交通局

代  表  人  張淑娟  
訴訟代理人  蘇健義  
上列當事人間交通裁決事件，原告不服被告民國110年5月24日高
市交裁字第32-BZA176551號裁決，提起行政訴訟，本院判決如下
：
    主  文
原告之訴駁回。
訴訟費用新臺幣參佰元由原告負擔。
    事實及理由
一、程序事項：本件為交通裁決事件，依兩造所述各節及卷內資
    料所示，本件事證已臻明確，本院認無經言詞辯論之必要，
    爰依行政訴訟法第237條之7之規定，不經言詞辯論而為判決
    。
二、事實概要：訴外人即原告配偶曾順發於民國110年2月2日14
    時48分許，駕駛原告所有之車牌號碼00-0000號自用小客貨
    車（下稱系爭車輛），在高雄市中山東路與埤頂街口（下稱
    系爭違規地點），因有「汽車駕駛人行車速度，超過規定之
    最高時速逾20公里至40公里以內」之違規行為，經高雄市政
    府警察局交通警察大隊（下稱舉發機關）員警填掣高市警交
    字第BZA176551號舉發違反道路交通管理事件通知單（下稱
    舉發通知單）逕行舉發。嗣原告於應到案日期前之110年4月
    6日向被告陳述不服，經被告函詢舉發機關後，認原告確有
    上揭違規行為，乃依行為時（下同）道路交通管理處罰條例
    （下稱處罰條例）第40條、第63條第1項第1款規定，於110
    年5月24日開立高市交裁字第32-BZA176551號裁決書（下稱
    原處分），裁處原告「罰鍰新臺幣（下同）1,800元，並記
    違規點數1點」。原告不服，遂提起行政訴訟。
三、原告主張：系爭違規地點並非系爭車輛當時經過的路段，因
　　舉發照片並非全景圖，舉發照片僅拍攝到系爭車輛而未拍攝
    到附近的景物，且系爭車輛當時行車方向是走中山東路屏東
    往鳳山的方向，系爭車輛是行駛至埤頂街口迴轉與舉發照片
    不同；又取缔違規告示牌有爭議，因原告事後有去現場拍照
    及測量，該告示牌距離位於中山路路497號的派出所門口只
    有20公尺，且員警都是在派出所前面值勤等語。並聲明：原
    處分撤銷。
四、被告則以：經檢視舉發機關提供之示意圖及採證照片可見：
    本案警52取締告示牌設置於鳳山區中山東路西向快慢車分隔
    島上(近埤頂街口)，雷射儀器測速點於中山東路與鳳埤街口
    ，兩者相距110公尺，又比對採證照片顯示雷射儀器測速點
    與違規行為發生地(即車輛位置)相距52.8公尺，即警52取締
    告示牌與違規行為發生地相距約162.8公尺(110+52.8)，顯
    已符合前揭「100公尺至300公尺間，明顯標示」之舉發要件
    。又該警告標誌在日間有自然光線之情形下，足可清楚辨識
    ，是該告示牌之設置，業已盡告知用路人依速限駕駛之作為
    義務，足以促請駕駛人注意不得違規行駛，已堪認符合處罰
    條例第7條之2第3項「明顯標示」之意旨，則本件警員舉發
    程序，並無任何違誤之處；再查本件舉發員警採證使用之雷
    射測速儀，係依規定送請經濟部標準檢驗局委託財團法人台
    灣電子檢驗中心檢驗合格領有合格證書（規格：200Hz照相
    式、型號：TruCAMII、器號：TC008050、檢定合格單號碼：
    M0GB0000000、檢定日期：109年6月9日、有效期限：110年6
    月30日）等情，有財團法人台灣電子檢驗中心109年6月9日
    雷射測速儀檢定合格證書影本存卷足憑。復觀諸採證照片上
    清晰可見系爭車輛之車號：00-0000，且明確標示：日期：0
    2/02/2021、時間：14:48:05、速限：50kmh、車速：76kmh
    、序號：TC008050、證號：M0GB0000000等數據，足徵原告
    駕駛系爭車輛於上揭時間，行駛系爭路段時，該測速照相儀
    器確仍在合格期限內，且該雷射測速儀之準確性及正確性應
    值得信賴。是原告於前揭時間、地點確有「汽車駕駛人行車
    速度，超過規定之最高時速逾20公里至40公里以內」之違規
    行為，被告據以裁處，洵無不合等語，資為抗辯。並聲明：
    原告之訴駁回。
五、本院之判斷：
  ㈠按「（第1項）汽車駕駛人之行為有下列情形之一，當場不能
    或不宜攔截製單舉發者，得逕行舉發：7、經以科學儀器取
    得證據資料證明其行為違規。（第2項）前項第7款之科學儀
    器應採固定式，並定期於網站公布其設置地點。但汽車駕駛
    人之行為屬下列情形之一者，不在此限：9、行車速度超過
    規定之最高速限或低於規定之最低速限。（第3項）」對於
    前項第9款之違規行為，採用固定或非固定式科學儀器取得
    證據資料證明者，於一般道路應於100公尺至300公尺間明顯
    標示之。其定點當場攔截製單舉發者，亦同。」、「汽車駕
    駛人，行車速度，超過規定之最高時速，或低於規定之最低
    時速，除有第43條第1項第2款情形外，處1,200元以上2,400
    元以下罰鍰。」、「汽車駕駛人有下列各款所列條款之一者
    ，除依原條款處罰鍰外，並予記點：1、有…第40條…情形之
    一者，各記違規點數1點。」處罰條例第7條之2第1項第7款
    、第2項第9款、第3項、第40條、第63條第1項第1款定有明
    文。此外，交通部103年11月27日交路字第1030036829號函
    釋：「明顯標示之距離，應以『警示牌設置位置』與『交通違
    規行為發生地點』之距離為據。」，合先敘明。
　㈡復按處罰條例第7條之2第3項之規定，其立法目的乃係透過在
    交通違規路段前先行設置標牌之警告標誌或速限之禁制標誌
    提醒用路人，使得警方在執法採證上得以符合法定程序，而
    大幅減低違法性之疑慮，且考量汽車駕駛人駕車行駛於一般
    道路或高速公路、快速道路之行車速度不同而為反應距離不
    同之區分，使汽車駕駛人於先行預見此一標牌之警告標誌或
    速限之禁制標誌時，有充分時間及距離反應行車速度，以符
    合該等路段之速限範圍，避免汽車駕駛人因反應時間及距離
    之不足，反而導致行車時遽採煞車或加速而有增加危險發生
    之可能性；又該條項規定為94年12月28日所新增，明白確認
    行政機關有此標示義務，如舉發者予以違反，卻不生相對應
    之法律效果，則無異使該規定成為具文，殊違本條項特別設
    立之本意；是以，舉發機關及被告自均須遵守此一最低程度
    之法定程序保障之要求。故舉發員警以科學儀器取得證據資
    料證明駕駛人有行車速度超過規定之最高速限或低於規定之
    最低速限，於一般道路應於100公尺至300公尺間，於高速公
    路、快速公路應於300公尺至1,000公尺間，明顯標示之。該
    明顯標示之要求，為上開規定所明確制訂，不但有其立法上
    目的之考量，且已屬超速舉發之正當程序之一部分，舉發機
    關自有遵守必要；倘未遵守，應屬違法。　
  ㈢經查，原告有事實概要欄所載之交通違規行為一節，有被告
    提出之高雄市政府警察局鳳山分局110年7月29日高市警鳳分
    交字第11073248400號函、110年4月27日高市警鳳分交字第1
    1071591700號函、採證相片、警52設置相片示意圖、雷射測
    速儀檢定合格證書及110年2月2日鳳山交通分隊勤務表等附
    卷可稽。故原告之違規事實，洵堪認定。
　㈣原告雖以前詞主張系爭車輛之行使路線未經過舉發照片之路
    段，而係行駛中山東路至鳳埤街口迴轉，跟舉發照片不同，
    況舉發照片未有全景圖，無法確認實際違規地點圖云云。惟
    查，值勤測照職務之警員，於110年2月2日於13-17時確有執
    行測照勤務，此有被告提出之員警勤務表一紙在卷可查，且
    當日測速器擺設位置係在鳳碑街66巷口，52警示標誌告示牌
    位置為碑頂街口，亦有現場照片二紙在卷可稽，而埤頂街口
    至鳳碑街66巷口之距離為161.65公尺，而違規照片上之測距
    （即測速儀器至違規地點之距離）為52.8公尺（見卷第53頁
    ），二者合計214.15公尺，顯見距離52警示標誌告示牌落於
    100-300公尺間之法定範圍，間以系爭測速儀器領有檢定合
    格證書，有效期限至110年6月30日，亦有合格證書一紙附卷
    可查，故舉發員警測速過程，並無違法之處。原告上開主張
    ，為無理由，不足採信。原告雖另主張測速儀器擺設位置為
    派出所前，為其所目睹，距警示標誌告示牌僅20公尺云云。
    惟查，系爭測速儀器為手動式測速儀器，其置放位置並非一
    成不變，原告於異日至現場察看擺設位置發覺有所不同，係
    屬當然，尚難以此即認定測速儀器置放位置係在派出所前。
    原告另主張系爭車輛於案發當日並未行經拍攝地點，並未舉
    證以實其說，且此與採證照片所示內容不符，自亦不足採信
    。　
  ㈤綜上所述，原告於上述時、地確有「汽車駕駛人行車速度，
    超過規定之最高時速逾20公里至40公里以內」之違規行為，
    被告依處罰條例第40條、第63條第1項第1款規定，以原處分
    裁處原告「罰鍰1,800元，並記違規點數1點」，於法有據。
    原告訴請撤銷，為無理由，應予駁回。
六、本件判決基礎已臻明確，兩造其餘攻防方法及訴訟資料經本
    院斟酌後，核與判決結果不生影響，不另一一論述，併此敘
    明。
七、本件第一審裁判費為300元，應由原告負擔，爰確定第一審
    訴訟費用額如主文第2項所示。
據上論結，本件原告之訴為無理由，依行政訴訟法第237條之7、
第237條之8第1項、第237條之9第1項、第236條、第98條第1項本
文，判決如主文。
中　　華　　民　　國　　111 　年　　8 　　月　　31　　日
　　　　　　　　　行政訴訟庭  法  官  吳文婷
上為正本係照原本作成。　　　　　　　　　
如不服本判決，應於判決送達後20日內，向本院提出上訴狀並表
明上訴理由（原判決所違背之法令及其具體內容或依訴訟資料可
認為原判決有違背法令之具體事實），其未載明上訴理由者，應
於提出上訴後20日內向本院補提理由書（上訴狀及上訴理由書均
須按他造人數附繕本，如未按期補提上訴理由書，則逕予駁回上
訴），並應繳納上訴裁判費新臺幣750元。
中　　華　　民　　國　　111 　年　　8 　　月　　31　　日
                              書記官  洪嘉慧